臺灣士林地方法院民事判決　　　　　　　93年度訴字第1284號
原　　　告　甲○○
被　　　告　丙○○
　　　　　　乙○○
共　　　同
訴訟代理人　鍾耀盛律師
當事人間請求損害賠償事件，本院於94年4月1日言詞辯論終結，
判決如下：
    主  文
原告之訴及假執行之聲請均駁回。
訴訟費用由原告負擔。
    事實及理由
一、原告方面：被告丙○○於民國90年12月15日以南昌車業有限
    公司（下稱南昌公司）負責人之名義與原告簽訂區域經銷契
    約書（下稱系爭契約），約定由原告經銷南昌公司所代理之
    各類沙灘車及摩托車，原告如在90年12月15日至91年12月15
    日之期間內銷售各類沙灘車及摩托車任一款達十台以上，則
    每台可退優惠之價差，實際上當時被告丙○○並未成立南昌
    公司，該公司係92年始成立，且被告與上游供應商日亦明股
    份有限公司（下稱日亦明公司）之合約業於91年3 月到期，
    被告亦未與另一上游廠商合騏工業股份有限公司訂定合作契
    約，原告因受被告詐騙而簽約，並簽發九張支票購買九輛車
    ，且花費許多資金開設販車之店面，至原告向經濟部查詢後
    始知受騙，又原告交車款時，曾幾次與被告乙○○接洽，被
    告乙○○亦知悉此事，係協助被告丙○○詐騙原告，為共同
    侵權之人，依公司法第19條及民法第184 條之規定請求被告
    連帶賠償原告車價價差新台幣（下同）161,100 元，店面租
    金100,000 元，店面裝潢費160,000 元，招牌費125,000 元
    ，合計546,100 元及法定遲延利息等語。並聲明：被告應連
    帶賠償原告546,100 元，及自起訴狀繕本送達被告之翌日起
    至清償日止，按週年利率5%計算之利息；願供擔保請准宣告
    假執行。
二、被告方面：原告並未達到系爭契約第5 條約定之年度銷售量
    業績，故不能主張優惠差價，又契約主體為南昌公司，原告
    以自然人為被告，顯然當事人不適格，當時南昌公司雖還在
    申請中，但交貨並無問題，被告並未詐騙原告，又原告主張
    之店面租金、裝潢費、招牌費並非契約內容，被告亦無法限
    制原告開店地點或花費多少，原告既無損害，自無從請求被
    告賠償等語。並聲明：駁回原告之訴及假執行之聲請。
三、兩造不爭執：(一)系爭契約之真正。該約是由被告丙○○與原
    告所簽，原告跟被告共買9 輛沙灘越野車（每種各1 台），
    貨款9 張支票均已兌現，所購之車亦已交貨。(二)被告廣告有
    刊登係總代理。(三)依約每種車型年度銷售滿10台才可要求補
    貼差額，原告並未達到標準。(四)原告所提店面租金、裝潢及
    招牌費用收據形式上之真正。經兩造協商整理爭點如下：被
    告是否有侵害原告之權利？原告是否因而受有購車價差及店
    面租金、招牌費、裝潢費共546,100元之損害？
四、本院得心證之理由：
  (一)按未經設立登記，不得以公司名義經營業務或為其他法律行
    為，違反該規定者，行為人自負民事責任，參見公司法第19
    條之規定甚明。查原告與被告丙○○簽訂系爭契約係於90年
    12月15日，而南昌公司則於92年12月10日始經核准設立，足
    見被告丙○○當時使用南昌公司名義簽約，及原告主張被告
    乙○○參與聯絡相關事宜之時，該公司尚未設立登記，若因
    而發生權利義務之糾紛，依前揭規定，自應由被告負擔民事
    責任，是原告對被告提起本訴，並無當事人不適格之問題，
    被告有關當事人不適格之主張，自不可採。
  (二)原告主張因被告擅用南昌公司名義及冒稱總代理，致其受有
    購車價差及店面租金、招牌費、裝潢費之損害共546,100 元
    等語。惟查，被告丙○○固於南昌公司尚未設立登記之前擅
    用南昌公司名義與原告簽約，然依公司法第19條之規定，相
    關契約責任即應由被告丙○○負擔，若原告符合契約約定之
    年度銷售數量，自得直接向被告丙○○請求價差，又訂車交
    貨之責亦由被告丙○○負責，原告經營銷售沙灘越野車，並
    未因南昌公司有無設立登記而有影響，且原告亦未舉證證明
    其確因被告擅用南昌公司名義而受到損害，應認原告該部分
    之主張，並不可採。又查，原告雖主張被告冒稱總代理已侵
    害其權利，然原告亦稱被告代理日亦明公司銷售之權利已於
    91年3 月到期，顯見就被告在90年簽約之時並非全無銷售代
    理權，且原告向被告訂購九種各一輛之沙灘越野車，被告亦
    已依約交付，可見被告具有履行合約供應沙灘越野車之能力
    ，原告開設之店面究竟何以未能繼續經營，該店面租金、招
    牌費、裝潢費之損害與被告之行為有何因果關係，並未見原
    告舉證以實其說，尚難逕認其主張為可採。又依系爭契約約
    定，每種車型年度銷售滿10台才可要求補貼差額，原告並未
    達到銷售標準，是以，原告請求被告賠償該差額，亦無理由
    。
五、綜上，原告主張依侵權行為請求被告連帶給付546,100 元及
    法定遲延利息，並無理由，應予駁回，又原告假執行之聲請
    ，因前揭聲明業已駁回，其聲請亦欠缺依據，應一併駁回。
六、兩造其餘主張或證據，經審酌後認惟並不影響本件判決之結
    論，爰不一一論駁，附此敘明。
七、據上論結，本件原告之訴為無理由，依民事訴訟法第78條，
    判決如主文。
中　　華　　民　　國　　94　　年　　4 　　月　　22　　日
                  民事第一庭  法  官  高愈杰
以上正本證明與原本無異。
如對本判決上訴須於判決送達後20日內向本院提出上訴狀。
中　　華　　民　　國　　94　　年　　4 　　月　　25　　日
                              書記官  高楚安
